【裁判字號】    98,上訴,1815
【裁判日期】    990518
【裁判案由】    擄人勒贖等
【裁判全文】
臺灣高等法院高雄分院刑事判決        98年度上訴字第1815號
上  訴  人  臺灣高雄地方法院檢察署檢察官
上  訴  人
即  被  告  丙○○
選任辯護人  何俊墩律師
上  訴  人
即  被  告  子○○
選任辯護人  李淑欣律師
上  訴  人
即  被  告  戊○○
指定辯護人  程高雄律師
上  訴  人
即  被  告  癸○○
選任辯護人  黃見志律師
上  訴  人
即  被  告  甲○○
選任辯護人  許再定律師
上  訴  人
即  被  告  辛○○
選任辯護人  紀錦隆律師
            孫大昕律師
被      告  己○○
被      告  庚○○
上2 人共同
指定辯護人  程高雄律師
上列上訴人因被告擄人勒贖等案件，不服臺灣高雄地方法院97年
度重訴字第50號中華民國98年10月30日第一審判決（起訴案號：
臺灣高雄地方法院檢察署97年度偵字第9812、9813、7119、1418
3 、10880 、12405 、16678 號），提起上訴，本院判決如下：
    主  文
原判決關於丙○○被訴擄人勒贖部分、子○○被訴轉讓槍枝、擄
人勒贖部分、戊○○被訴轉讓槍枝部分、甲○○、庚○○被訴擄
人勒贖部分、辛○○被訴強盜部分、癸○○被訴持有槍枝部分暨
定執行部分均撤銷。
丙○○共同犯擄人勒贖罪，處有期徒刑柒年肆月，扣案改造手槍
壹枝（含彈匣壹個，槍枝管制編號0000000000號）、
手銬壹個均沒收。
庚○○共同犯擄人勒贖罪，處有期徒刑柒年，扣案手銬壹個均沒
收。
子○○共同犯非法販賣可發射子彈具殺傷力之槍枝罪，處有期徒
刑年，併科罰金新臺幣萬元，罰金如易服勞役，以新臺幣壹
仟元折算壹日，扣案改造手槍壹枝（含彈匣壹個，槍枝管制編號
0000000000號）沒收；又共同犯擄人勒贖罪，處有期
徒刑柒年肆月，扣案改造手槍壹枝（含彈匣壹個，槍枝管制編號
0000000000號）、手銬壹個均沒收。應執行有期徒刑
捌年陸月，併科罰金新臺幣萬元，罰金如易服勞役，以新臺幣
壹仟元折算壹日，扣案改造手槍壹枝（含彈匣壹個，槍枝管制編
號0000000000號）、手銬壹個均沒收。
戊○○共同犯非法販賣可發射子彈具殺傷力之槍枝罪，累犯，處
有期徒刑伍年肆月，併科罰金新臺幣陸萬元，罰金如易服勞役，
以新臺幣壹仟元折算壹日，扣案改造手槍壹枝（含彈匣壹個，槍
枝管制編號0000000000號）沒收。
辛○○共同犯攜帶兇器強盜罪，處有期徒刑捌年，扣案改造手槍
壹枝（含彈匣壹個，槍枝管制編號0000000000號）、
手銬壹個均沒收。
癸○○犯非法持有可發射子彈具殺傷力之槍枝罪，處有期徒刑
年貳月，併科罰金新臺幣陸萬元，罰金如易服勞役，以新臺幣壹
仟元折算壹日，扣案改造手槍壹枝（含彈匣壹個，槍枝管制編號
0000000000號）沒收。
甲○○無罪。
其他上訴駁回（己○○部分）。
    事  實
一、戊○○前因違反毒品危害防制條例案件，經臺灣高雄地方法
    院判處有期徒刑10月確定，於民國96年1 月10日執行完畢。
    丙○○（綽號蚊子）、癸○○均明知未經許可，不得無故持
    有具殺傷力之各式槍枝；戊○○明知未經許可，不得無故寄
    藏、販賣具殺傷力之各式槍枝；子○○明知未經許可，不得
    無故販賣具殺傷力之各式槍枝。詎丙○○基於持有可發射子
    彈具殺傷力之改造手槍之犯意，於96年6 月間某日，在臺東
    縣某處以不詳代價購得可發射子彈具殺傷力之仿WALTHER 廠
    PPK/S 型半自動改造手槍1 枝（含彈匣1 個，槍枝管制編號
    ：0000000000號，下稱A 槍），未經許可而持有之（丙○○
    持有上開A 槍及另持有B 槍部分已據原審判決有罪確定）；
    嗣戊○○基於寄藏可發射子彈具殺傷力之改造手槍之犯意，
    於97年2 月間某日，在高雄市前鎮區○○○街84號之住處，
    收受丙○○委託保管上開A 槍（含彈匣1 個）及無殺傷力之
    子彈5 顆，並寄藏在上開高雄市前鎮區○○○街84號住處（
    戊○○非法寄藏A 槍部分已據原審判決有罪確定）。嗣戊○○另行起意，與子○○共同基於意圖為自己不法所有侵占犯
    意及販賣可發射子彈具殺傷力之改造手槍之犯意聯絡，由子
    ○○以電話聯絡癸○○，於97年3 月17日上午8 時許，子○○、戊○○一同至高雄市火車站前，推由子○○將A 槍（含
    彈匣1 個）及無殺傷力之子彈5 顆以新台幣（下同）2 萬元
    之代價，共同將上開槍彈易持有為所有而侵占入己販賣予癸○○，並分得販賣槍枝之價金各1 萬元，癸○○於是未經許
    可而持有該可發射子彈具殺傷力之改造手槍及上開子彈5 顆
    ，癸○○其後至山上試射4 顆子彈後，因擔心持有該槍遭查
    獲，隨後將該槍丟棄於桃園縣蘆竹鄉○○○街32號後方排水
    溝內。
二、丙○○於持有上開A 槍期間，因庚○○告知而知悉丑○○家
    中有現金鉅款，竟另萌歹念，與子○○、庚○○及不詳姓名
    年籍成年男子共同基於意圖勒贖而擄人之犯意聯絡，於96年
    12月29日凌晨3 時許，由丙○○騎乘車牌號碼J2X-571 號重
    型機車搭載子○○，分別持A 槍1 枝（庚○○不知丙○○、
    子○○持槍前往）及手銬1 個，至高雄縣鳳山市○○○路70
    巷19號5 樓頂之鐵皮屋內（侵入住宅未據告訴），丙○○持
    A 槍抵住丑○○，子○○以上開手銬將丑○○雙手拷住後，
    恫稱：要拿出100 萬元出來，如果沒拿到錢，就要活埋、讓
    丑○○死等語，要求丑○○打電話給其妻陳麗伶籌款贖人，
    經丑○○於同日4 時55分許以門號0000000000號行動電話聯
    絡陳麗伶所持用門號0000000000號行動電話，請陳麗伶準備
    金錢並於高雄市前鎮區○○○街19號交付，丙○○旋以電話
    聯絡不知情之甲○○借車，要求甲○○駕駛車牌號碼ST-822
    2 號自小客車至高雄市○鎮區鎮○路150 號草衙派出所附近
    公園。丙○○、子○○二人共同將丑○○自上開住處5 樓押
    下1 樓後，由丙○○騎乘上開機車，中間搭載丑○○，最後
    搭載子○○，三人共乘上開機車至上開草衙派出所附近，與
    駕駛車牌號碼ST-8 222號自小客車之甲○○會合後，甲○○
    即自行先攔車離去。丙○○及子○○將丑○○強押上車後，
    旋由有犯意聯絡之另一名不詳姓名之成年男子駕駛上開車牌
    號碼ST-8222 號自小客車，搭載丑○○、丙○○及子○○至
    高雄市○鎮區○○路與德昌路口附近之停車場，再使丑○○
    下車，乘坐於車牌號碼不詳機車座椅最前方，由丙○○坐於
    丑○○後方，以雙手駕駛機車把手，並將丑○○環抱在雙手
    中間之方式，騎乘機車搭載丑○○至高雄市前鎮區○○○街
    19號樓下，經丑○○於同日5 時4 分許以門號0000000000號
    行動電話聯絡陳麗伶所持用門號0000000000號行動電話，告
    知其已到達高雄市前鎮區○○○街19號後，由陳麗伶自三樓
    丟下現金新臺幣（下同）5 萬元，丙○○拾起該5 萬元後，
    聯絡庚○○告知取款情形，庚○○認丑○○不可能只有這些
    現金，要求丙○○再向丑○○取款，丙○○於是要丑○○再
    聯絡陳麗伶交付50萬元，經丑○○於同日5 時18分許以上開
    門號0000000000號行動電話聯絡陳麗伶所持用門號00000000
    00號行動電話，告知陳麗伶再拿出50萬元贖金，至高雄市○
    鎮區○○路與德昌路口附近之停車場交款，丙○○將丑○○
    押回高雄市○鎮區○○路與德昌路口附近之停車場，並使丑
    ○○再坐入車牌號碼ST-8222 號自小客車之左後座，由上開
    不詳姓名男子駕駛，丙○○坐於副駕駛座，子○○坐於右後
    座之方式，以控制丑○○行動，等待陳麗伶交付贖款，經陳
    麗伶籌得現金38萬元，於同日6 時許至上開停車場，交付乘
    坐於車牌號碼ST-8222 號自小客車車內之丙○○，丙○○等
    人共計取得贖款43萬元後，始將丑○○雙手所扣手銬打開釋
    放，並駕車至高雄市前鎮區美麗四季汽車旅館與庚○○會合
    分配勒贖所得，計子○○分得5 萬元，其餘由丙○○、庚○○分得。
三、丙○○於持有上開A 槍期間，經由甲○○（經檢察官為不起
    訴處分確定）得知丁○○（經檢察官為不起訴處分確定）與
    乙○○有債務糾紛，認為乙○○住處有值錢之財物，竟另行
    起意與辛○○共同基於意圖為自己不法所有之犯意聯絡，攜
    帶膠帶1 捲（未扣案）及客觀上足以對人之生命、身體造成
    威脅而足供兇器使用之A 槍1 枝與上開手銬1 個，於97年1
    月25日20時30分許，由辛○○駕駛其所有之車牌號碼1112-K
    Y 號銀色休旅車搭載丙○○，在甲○○駕駛車牌號碼ST-822
    2 號自小客車搭載丁○○及壬○○之帶領下，前往位於屏東
    縣內埔鄉大新村北平巷2 號乙○○住處，到達後甲○○旋驅
    車附載丁○○、壬○○離去，丙○○、辛○○則分別持A 槍
    、手銬及膠帶一同進入乙○○住處（侵入住宅未據告訴），
    進入後由丙○○持上開A 槍抵住乙○○，辛○○以膠帶綑綁
    乙○○雙手及貼住嘴巴，丙○○、辛○○二人以此強暴行為
    ，至使乙○○不能抗拒，再推由辛○○負責搜刮乙○○身上
    及住處之財物，共取得乙○○所有之天珠項鍊4 條、天珠手
    鍊3 條、金礦石1 個、現金9400元、舊鈔1 千元、美金11元
    ，得逞後由辛○○駕駛上開車牌號碼1112-KY 號銀色休旅車
    搭載丙○○逃逸（丙○○加重強盜犯行部分已據原審判決有
    罪確定）。嗣乙○○向鄰居蔡金桃求助而掙脫後，向警方報
    案。
四、嗣警方偵辦甲○○另案涉犯傷害等案件時，甲○○主動向警
    方陳述丙○○等人對丑○○涉犯持槍擄人勒贖，經警於97年
    3 月30日10時50分許，在高雄市前鎮區○○○街84號查獲丙○○、子○○、戊○○，並自丙○○之背包處扣得丙○○所
    持有之上開B 槍1 支（含彈匣1 個）、丙○○所有且供犯事
    實欄二、三之罪所用之上開手銬1 個及與本案無關之膠帶4
    捲。子○○於同日在販賣A 槍犯行未被發覺前，主動向警方
    坦承販賣A 槍與癸○○，據實供述A 槍去向，且帶同警方查
    獲癸○○，並接受裁判，警方因而於同日23時許，在桃園縣
    蘆竹鄉○○○街32號後方排水溝，扣得上開A 槍1 支（含彈
    匣1 個）。
五、案經高雄市政府警察局前鎮分局報告臺灣高雄地方法院檢察
    署檢察官偵查起訴。
    理  由
壹、證據能力之認定
一、按被告以外之人於偵查中向檢察官所為陳述，除顯有不可信
    之情況者外，得為證據，刑事訴訟法第159 條之1 第2 項定
    有明文。查共同被告丙○○、子○○、戊○○、癸○○、甲○○、辛○○、己○○、庚○○等人及證人鍾玉英、乙○○
    、壬○○、蔡金桃、陳麗伶、丑○○等人於檢察官偵查時所
    為陳述，業經上開證人於供前具結，有證人結文附卷可稽，
    其於偵查中之陳述，客觀上並無顯不可信之情況，且其中證
    人丙○○、子○○、癸○○、己○○、庚○○、鍾玉英、乙○○、陳麗伶、丑○○等人已經原審或本院傳訊到庭行交互
    詰問，其餘證人則經檢察官、被告及辯護人於法院審理中捨
    棄詰問權，是上開證人於偵查中之證詞自有證據能力。
二、按被告以外之人於檢察事務官、司法警察官或司法警察調查
    中所為之陳述，與審判中不符時，其先前之陳述具有較可信
    之特別情況，且為證明犯罪事實存否所必要者，得為證據，
    刑事訴訟法第159 條之2 定有明文。所謂「前後陳述不符」
    之要件，應就前後階段之陳述進行整體判斷，以決定其間是
    否具有實質性差異，惟無須針對全部陳述作比較，陳述之一
    部分有不符，亦屬之。本院審酌證人丙○○、子○○、癸○○、庚○○等人於警詢及原審、本院審理時之陳述對本案交
    付A 槍之過程緣由及擄人勒贖參與情節，有前後陳述不符之
    情，惟渠等於警詢時之陳述，係於案發後未久或首次到庭陳
    述，證人當時記憶自較深刻，可立即反應所知，不致因時隔
    日久而遺忘案情，且依當時之情狀，應較無考量利害後，而
    為誇張或保留陳述之可能，亦較無來自被告或他人之壓力，
    而出於虛偽不實之陳述，或事後串謀而故為迴護被告之機會
    ，反觀上開證人於原審及本院到庭作證時，則因被告同時在
    場，確有可能因此壓力而有迴護被告，或因己同涉本案而於
    利害衡量後有避重就輕之虞，依此可認上開證人於警詢所為
    之陳述，客觀上應具有較可信之特別情況，又上開證人亦為
    同涉本案之人，為證明本件犯罪事實存否所必要，揆諸上開
    說明，因認證人丙○○、子○○、癸○○、庚○○等人於警
    詢之陳述應有證據能力，而得作為本案之證據。
貳、有罪部分
一、認定犯罪事實所憑之證據及理由
  (一)事實欄一部分
    訊據上訴人即被告戊○○、子○○固坦承於上開時地將A 槍
    交付予癸○○，惟均矢口否認有販賣及侵占該A 槍之犯行，
    被告戊○○辯稱：我當時下車去買飲料，不知子○○將A 槍
    交給癸○○云云（見本院卷第148 頁）。被告子○○辯稱：
    當時我是向癸○○借2 萬元，心想A 槍放於車上危險，才將
    該槍交給癸○○幫忙保管云云（見本院卷2 第148 頁）。上
    訴人即被告癸○○則坦承於上開時地起非法持有A 槍之犯行
    。經查：
  1.被告戊○○、子○○於97年3 月17日上午8 時許，在高雄市
    火車站前，將A 槍（含彈匣1 個）及無殺傷力之子彈5 顆以
    2 萬元販賣給癸○○，被告癸○○買得該A 槍後，於試射4
    顆子彈後，擔心持有該槍遭查獲，隨後將該A 槍（含彈匣1
    個）丟棄於桃園縣蘆竹鄉○○○街32號後方排水溝內，嗣經
    警依據被告子○○之供述查獲被告癸○○，且於同年3 月30
    日23時許，在桃園縣蘆竹鄉○○○街32號後方排水溝，扣得
    上開A 槍1 支（含彈匣1 個）及無殺傷力子彈1 顆等情，已
    據被告戊○○於警詢、被告子○○於警詢、被告癸○○於警
    詢時均供承不諱，且有高雄市政府警察局前鎮分局搜索扣押
    筆錄、扣押物品目錄表（見警2 卷第89-92 頁）在卷可參。
    另扣案之A 槍經送請內政部警政署刑事警察局鑑定結果，認
    扣案A 槍（含彈匣1 個，槍枝管制編號：0000000000號），
    係由仿WALTHER 廠PPK/ S型半自動手槍所製造之槍枝，換裝
    土造金屬槍管而成之改造手槍，擊發功能正常，可供擊發適
    用子彈使用，認具殺傷力；送鑑子彈1 顆，認係非制式子彈
    ，由金屬彈殼組合直徑8.0mm 金屬彈頭而成，經試射無法擊
    發，認不具殺傷力，有該局97年4 月24日刑鑑字第09700489
    44號鑑驗書在卷可稽（見偵11卷73-75 頁）。是被告戊○○
    、子○○、癸○○之上開警詢自白與事實相符，應堪採認。
    被告戊○○、子○○有共同販賣A 槍予癸○○，被告癸○○
    有非法持有A 槍之事實，均堪認定。
  2.被告戊○○、子○○雖以上揭情詞置辯，惟查：
  (1)被告戊○○於97年3 月31日警詢中供述：「我與子○○有販
    賣槍械1 支、彈匣1 個、子彈1 發給癸○○。該槍械1 支、
    彈匣1 個、子彈1 發是丙○○所有。我們是於97年3 月17日
    早上8 至9 點時，在高雄市火車站前以2 萬元賣給癸○○。
    我與子○○2 人每人分得1 萬元。丙○○並不知道此事」等
    情（見警2 卷第39-40 頁），被告子○○於97年3 月31日警
    詢中供述：「我與戊○○在97年3 月17日早上8 至9 點時，
    在高雄市火車站前以2 萬元賣給癸○○1 支手槍、彈匣1 個
    、子彈1 發。我與戊○○各分得1 萬元，丙○○沒有分到錢
    」等情（見警2 卷第14頁），被告癸○○於97年3 月31日警
    詢中供述：「我於97年3 月17日早上在高雄車站對面以2 萬
    元向子○○購得銀黑色手槍1 支、彈夾1 個及子彈5 顆。當
    時還有戊○○在場。是子○○交東西給我，錢也是給子○○
    。本案只扣得子彈1 顆，係因另外4 顆子彈我購得後至山上
    擊發。該槍放於家裡我會害怕，所以才將其丟棄於水溝內」
    等情（見卷2 卷第47-48 頁）。其3 人供述有關買賣槍枝之
    情節，互核相符，堪予採信。
  (2)依證人即帶隊前往起獲A 槍之警員陳國安於本院證稱：「我
    們北上至癸○○他家，他先主動提出1 顆子彈給我們，然後
    帶我們去一個工廠後面的排水溝，他說他把槍丟在排水溝裡
    面，他就下去水溝把槍摸上來，現場水溝是工地或是農業廢
    水，水溝不是很乾淨。癸○○他家到撈槍的地方有一段距離
    」（見本院卷2 第39-40 頁）等情可知，被告癸○○於取得
    該槍後，已有處分丟棄槍枝行為，衡情，該槍若屬借款質押
    之物品，保管人癸○○自無任意將該槍處分丟棄之理。再者
    ，依被告癸○○上開警詢之供述，其購買槍枝及5 顆子彈後
    ，已至山上試射4 顆，僅餘子彈1 顆，依其所為，顯係已取
    得該槍枝及子彈所有權始會決意試射子彈，是被告癸○○上
    開警詢供述，符合情理，且與被告子○○、戊○○於警詢中
    之上開供述相符，應堪採信。被告3 人其後雖改稱或證稱：
    該槍係借款而質押予癸○○，惟細觀其供詞之轉變，均係被
    告3 人於97年3 月31日一同移送檢察官偵訊時始翻異前詞而
    為上開辯解，其事後供述，顯有串飾之情，且與上開證據不
    符，自難採信。
  (3)查A 槍係被告丙○○所有，委託被告戊○○保管，經被告戊○○寄藏在高雄市前鎮區○○○街84號，已為被告丙○○、
    戊○○供述在卷。而被告丙○○於偵查中證述：我所有之A
    槍，交給被告戊○○保管後，被告戊○○沒有告訴我就偷偷
    處分掉等語（見偵1 卷第76頁、偵2 卷第72頁、偵4 卷第93
    頁），核與被告子○○證述被告丙○○不知A 槍交付予癸○○之情節相符，可見被告戊○○、子○○販賣A 槍予癸○○
    前，未得被告丙○○之同意甚明。被告戊○○就受被告丙○○委託而寄藏A 槍，於持有A 槍後，未得被告丙○○之同意
    或授權，與被告子○○共同將A 槍販賣予癸○○，是被告戊○○、子○○有將被告丙○○所有A 槍以易持有為所有之意
    思，加以侵占入己之主觀犯意聯絡及客觀犯行分擔，實堪認
    定。
  (4)被告戊○○於未告知丙○○或徵得其同意之情況下，即擅自
    與被告子○○共同將A 槍及5 顆子彈販賣給被告癸○○，並
    私自朋分販賣所得價金2 萬元，任由被告癸○○自由處分A
    槍，可見被告戊○○、子○○交付A 槍予癸○○，係基於移
    轉A 槍所有權之買賣行為甚明。又若非被告戊○○同意將A
    槍販賣予被告癸○○，被告子○○應無從取得A 槍交付癸○○，且被告子○○亦不可能與被告戊○○一同至高雄市火車
    站前，在被告戊○○在場見聞情形下將A 槍販賣給癸○○，
    是以，被告戊○○與被告子○○2 人間，就將A 槍販賣與被
    告癸○○之犯行，應有犯意聯絡及行為分擔甚明。被告戊○○辯稱其就被告子○○將A 槍販賣予被告癸○○一節，並不
    知情云云，應非可採。
  3.綜上所述，被告戊○○與子○○有共同侵占、販賣A 槍；被
    告癸○○有非法持有A 槍之犯行，事證明確，均堪認定。
  (二)事實欄二部分
    訊據上訴人即被告丙○○、子○○固坦承於上開時、地持A
    槍及手銬控制被害人丑○○後，分別以前揭車牌號碼J2X-57
    1 號重型機車及車牌號碼ST-8222 自小客車載至同安路與德
    昌路口附近停車場，向陳麗伶先取款5 萬元後，再取款38萬
    元，合計43萬元，惟被告丙○○、子○○、庚○○3 人均矢
    口否認有何擄人勒贖犯行，被告丙○○辯稱：因被害人丑○○與庚○○間有10萬元之債務糾紛，故押走被害人丑○○向
    其妻子陳麗伶要錢償債，並無擄人勒贖之犯意云云；被告子
    ○○辯稱：案發時丙○○說要我與其一起找丑○○處理債務
    ，始與被告丙○○一同押走丑○○，並無擄人勒贖之犯意云
    云；被告庚○○辯稱：我並不知道丙○○、子○○去擄走丑
    ○○，亦無擄人過程中與丙○○通電話，丙○○拿給我10萬
    元是給我用的，因我們是男女朋友，非分配犯罪所得云云。
    經查：
  1.被告丙○○、子○○、庚○○及不詳姓名年籍男子共同意圖
    擄人勒贖，於上開時地由丙○○持A 槍抵住丑○○，子○○
    以手銬將丑○○雙手拷住，將丑○○押離住處，並經由丑○○打電話給其妻陳麗伶籌款贖人，分別取得5 萬元、38萬元
    ，共計43萬元，始將丑○○釋放，並進而分配贖款等情，已
    據被告丙○○迭次於警詢、偵查及移審羈押庭供述：「庚○○於96年12月29日凌晨2 時許，打電話告知我丑○○在高雄
    縣鳳山市○○○路70巷5 樓頂之鐵皮屋內，我於同日淩晨3
    時許，與子○○2 人共同騎乘重機車J2X-571 號並持改造手
    槍1 枝、彈匣1 個、子彈5 顆至丑○○住處，我打電話告訴
    庚○○未搜到一級毒品海洛因，庚○○以電話告知我將丑○○押到高雄市前鎮區○○○街19號，叫丑○○老婆拿錢出來
    放人，我騎乘重機車J2X-571 號將丑○○夾在中間，子○○
    坐後面至高雄市前鎮區草衙一帶，我並叫甲○○駕駛ST-822
    2 號汽車來接應，並先以丑○○電話打給他老婆先由樓上丟
    下5 萬元，我打電話給庚○○告知只有5 萬元，庚○○說前
    一天有看到丑○○手上有一、二百萬元，可能是丑○○把錢
    拿去買毒品了。庚○○要我們讓丑○○打電話再聯絡他的太
    太拿錢，後來丑○○老婆又拿錢出來，2 次共拿43萬元後將
    丑○○釋放。我與子○○坐計程車到前鎮區○○路上美麗四
    季汽車旅館與庚○○會合，子○○拿5 萬元後離去，我與庚○○2 人在美麗四季汽車旅館內算錢，並分配所得贖款」等
    情（見警2 卷第3-7 頁、偵1 卷第74-76 頁、偵11卷第61-6
    2 頁、原審卷1 第61-65 頁）、子○○於警詢、偵查供述：
    「我跟丙○○2 人共同騎乘重機車J2X-571 號至丑○○住處
    ，丙○○持改造手槍l 支並叫丑○○將一級毒品海洛因交出
    ，丑○○說沒有一級毒品海洛因，丙○○用手銬將丑○○雙
    手往前銬住，我們搜索丑○○房間，未搜出海洛因，丙○○
    打電話告知庚○○。事後丙○○拿5 萬元給我，我就離開了
    。綁架丑○○過程中，我有聽到丙○○與庚○○聯絡，我們
    是透過庚○○、己○○才知道丑○○」（見警2 卷第14-15
    頁、偵1 卷第80頁）等情明確，經核與證人丑○○、陳麗伶
    分別於偵查、原審及本院院審理時之證述大體相符，並有案
    發當時丑○○使用0000000000手機與其妻陳麗伶使用之0000
    000000號手機之通聯紀錄在卷可稽（見通聯卷第4-5 頁）是
    被告丙○○、子○○上開自白與事實相符，堪予採信。被告
    丙○○、子○○、庚○○3 人確有上開犯行，堪予認定。
  2.被告丙○○、子○○雖否認有擄人勒贖犯意，並以前揭情詞
    置辦，惟查：
  (1)證人即被害人丑○○於偵查、原審及本院審理中迭次證述：
    「我於96年12月29日3 時許，在高雄縣鳳山市○○○路70巷
    19號5 樓頂之鐵皮屋內，有人敲門，我開門後，被告丙○○
    、子○○2 人強行進入屋內，被告丙○○持槍抵住我胸前，
    要我將手放到背後，被告子○○從背後用手銬拷住我雙手，
    他們要我拿出100 萬元，說如果沒拿到錢，就要活埋我、讓
    我死等語，並要我打電話給我太太籌錢，之後他們二人押我
    下樓（雙手仍用手銬拷在背後），用機車載我離開高雄縣鳳
    山市○○○路70巷19號」等情明確（見偵1 卷第52、94-96
    頁，原審卷3 第126-132 頁、本院卷2 第21-23 頁）。本院
    審酌被告丙○○、子○○既自承於半夜持手槍及手銬將丑○○強押下樓，其於過程中出言恐嚇要將其活埋，無違常情，
    是證人丑○○上開證言，應堪採信。被告丙○○辯稱未出言
    恐嚇丑○○，尚無可採。
  (2)被告丙○○、子○○均辯稱：因丑○○與庚○○間有10萬元
    債務及毒品糾紛，故押走丑○○向其妻子陳麗伶要錢償債云
    云。惟查，被害人丑○○於原審及本院均證述：【案發時，
    因我遭被告等人押住，被告等人說，如果沒有拿到錢，就要
    活埋、讓我死，故我聯絡太太陳麗伶從住處樓上丟錢及在停
    車場交錢，並不是有何金錢糾紛，自被押住到釋放之過程，
    被告等人都沒有提及任何金錢債務糾紛，我亦未曾賣安非他
    命給庚○○，被告等人當時係說「兄弟你比較有錢，我比較
    窮，給我們錢可以過年」】等情明確（見原審卷3 第126-12
    9 頁、本院卷2 第22頁）。又被告庚○○於原審雖證述在高
    雄縣鳳山市○○○路70巷19號5 樓之租屋處，失竊現金10萬
    元，惟被告庚○○並無因此報警，此為被告丙○○、子○○
    、庚○○所不爭執，已與一般人財物遭竊後報警處理之常情
    未合，且丑○○亦否認有拿取被告庚○○之10萬元或與被告
    庚○○有何金錢糾紛，況被告庚○○於原審亦證述：我不能
    直接說被害人丑○○拿走我的10萬元，且未委託被告丙○○
    幫我處理金錢糾紛等語（見原審卷3 第134 、194 頁），可
    見被告庚○○與被害人丑○○間並無金錢或毒品糾紛存在，
    亦無委託被告丙○○處理金錢糾紛。再者，被告丙○○向丑
    ○○及陳麗伶共拿取43萬元，前已述明，遠逾所謂債務糾紛
    之10萬元金額，可見被害人丑○○若非遭被告等以手槍、手
    銬壓制並恫稱：如果沒拿到錢，就要活埋、要讓被害人丑○○死等語，其當無聯絡陳麗伶以交付43萬元款項與被告等人
    之理，是被害人丑○○上開證述，應堪採信。被告丙○○辯
    稱係為被告庚○○處理與被害人丑○○間之10萬元債務糾紛
    ，始押走被害人丑○○，並向陳麗伶取款云云，顯非可採。
  (3)被告子○○自承與被告丙○○一同進入高雄縣鳳山市○○○
    路70巷19號5 樓頂之鐵皮屋時，由其持手銬將被害人丑○○
    雙手拷住，可見當時被告子○○與被害人丑○○距離極近，
    對於被告丙○○以A 槍抵住被害人丑○○，並恫嚇：如果沒
    拿到錢，就要活埋、讓丑○○死等語時，被告子○○應可清
    楚聽聞，且由被告丙○○並無提及要處理何人與丑○○間之
    金錢債務糾紛，亦無向丑○○出示任何債權糾紛之證明，與
    一般催討債務之情形相異，被告子○○應可認識本案實為擄
    人勒贖，並非處理債務糾紛，是被告子○○所辯係幫忙去處
    理債務，亦非可採。
  (4)綜上證據，被告丙○○、子○○所辯為處理債務而押走被害
    人丑○○，無擄人勒贖犯意云云，均非可採，渠等有意圖勒
    贖而押走被害人丑○○之犯意甚明。
  3.被告庚○○雖否認犯行，並以上揭情詞置辯，惟查：
  (1)被告丙○○係因庚○○告知而知悉丑○○家中有現金鉅款，
    且當時丑○○人在家中，而與子○○於上開時地持槍及手銬
    將丑○○自家中押出勒贖，其間於丑○○妻陳麗伶支付5 萬
    元贖款後，丙○○曾再聯絡庚○○告知取款情形，庚○○認
    丑○○不可能只有這些現金，要求丙○○再向丑○○取款，
    丙○○等人2 次共取得贖款43萬元後，丙○○即前往高雄市
    前鎮區美麗四季汽車旅館與庚○○會合分配勒贖所得，計子
    ○○分得5 萬元，其餘由丙○○、庚○○分得等情，已據證
    人即被告丙○○迭次於警詢、偵查及移審羈押庭供述明確（
    見警2 卷第3-7 頁、偵1 卷第74-76 頁、偵11卷第61-62 頁
    、原審卷1 第61-65 頁）、復經子○○於偵查中供述：「當
    時在丑○○住處，丙○○有打電話告知庚○○。綁架丑○○
    過程中，我有聽到丙○○與庚○○聯絡」（見偵1 卷第80頁
    ）等情在卷，又庚○○於警詢供述：「我與丙○○是男女朋
    友關係，96年12月29日凌晨4 時許，我與丙○○有電話聯繫
    ，當時我人在高雄市前鎮區○○○路上之美麗四季汽車旅館
    ，當日丙○○有拿10萬元給我，且我有載丙○○至己○○租
    屋處後離去」等情（見警4 卷第2-5 頁），亦與丙○○上開
    證述相符。又案發當日（29日）凌晨1 點至凌晨6 點之間，
    被告庚○○所使用之0000000000號手機有多次與丙○○使用
    0000000000手機及其他手機有密切通聯，且發話地址均係使
    用位於「高雄市前鎮區○○○路203 巷28號」之基地台等情
    ，亦有通聯紀錄在卷可稽，參以被告庚○○自承：「當時使
    用手機除0000000000號碼外，另外1 支號碼不詳，還有使用
    丙○○給我使用不詳號碼手機3 支以上」等情（見警4 卷第
    2 頁），本院審酌丙○○上開證述與上開事證相符，且被告
    庚○○當時與丙○○係男女朋友關係，並無嫌隙，被告丙○○自無故意設詞誣陷庚○○之理。是被告丙○○供述庚○○
    共同犯案部分，與事證相符，應堪採信。
  (2)證人丑○○於本院到庭證稱：「被告庚○○於案發前2 、3
    個月曾向我大姨子租房屋，第一個月有繳租金，第二個月沒
    交房租，第三個月我大姨子就把她趕走」等情（見本院卷2
    第21-22 頁）與被告庚○○自承有向丑○○租房子居住等情
    相符（見原審卷2 第151 頁），參以證人即被告丙○○於偵
    查中具結證稱：「當天於丑○○家中有打電話給庚○○，庚○○說前一天有看到丑○○手上有一、二百萬元，可能是丑
    ○○把錢拿去買毒品了，後來庚○○就說要我們要求丑○○
    打電話聯絡他的太太拿錢」等情（見偵11卷第61-62 頁) ，
    可知被告丙○○會選擇對丑○○犯案，確係因庚○○之謀議
    而決定。再者，被告庚○○於被告丙○○當日犯案過程中，
    既有與被告丙○○於電話中搓商如何向丑○○之妻索取贖款
    ，且於丙○○釋放丑○○後，立刻前往美麗四季汽車旅館與
    被告庚○○會合並分配贖款等情，益足徵被告庚○○不僅於
    本案事前提供犯罪對象、地點，且於犯罪過程中，並有聯繫
    如何向被害人取得贖款，更進而於事後分配贖款，是被告庚○○確有擄人勒贖的犯意聯絡及行為分擔，應堪認定。被告
    庚○○於本院辯稱：不知丙○○、子○○去擄走丑○○，當
    時未與丙○○通電話，丙○○拿給予10萬元非犯罪所得分配
    等語，與上開事證不符，自難採信。
  4.按共同正犯，係共同實施犯罪行為之人，在共同意思範圍內
    ，各自分擔犯罪行為之一部，相互利用他人之行為，以達其
    犯罪之目的，其成立不以全體均參與實施犯罪構成要件之行
    為為要件。共同正犯之意思聯絡，不限於事前有所謀議，僅
    於行為當時有共同犯意之聯絡，於行為當時，基於相互之認
    識，不論明示通謀或相互間默示合致，以共同犯罪之意思參
    與，均屬之；而行為分擔，亦不以每一階段皆有參與為必要
    ，倘具有相互利用其行為之合同意思所為，仍應負共同正犯
    之責，蓋共同正犯，於合同意思範圍內，組成一共犯團體，
    團體中任何一人之行為，均為共犯團體之行為，他共犯均須
    負共同責任，初無分別何一行為係何一共犯所實施之必要（
    最高法院73年台上字第1886號判例及同院88年度台上字第
    2230號、第2858號刑事判決意旨參照）。查被告丙○○、子
    ○○於事前一同騎乘機車前往被害人丑○○租屋處，案發時
    由被告丙○○持搶抵住被害人丑○○，由被告子○○以手銬
    拷住被害人丑○○之雙手，一同將被害人丑○○從上開租屋
    處押走，其2 人取得贖款後，並進而分配贖款，其對擄人勒
    贖及非法持有槍械之犯行，有犯意聯絡及行為分擔，均屬共
    同正犯無疑。又被告庚○○雖未至現場參與擄人勒贖之行為
    分擔，惟其既有事前提供犯罪對象、地點之謀議，且於犯罪
    過程中，並有聯繫如何向被害人取得贖款，並於事後分配贖
    款，另一不詳姓名成年男子，雖未參與持槍擄人行為，然其
    參與駕車搭載丙○○、子○○押解被害人丑○○並伺機取款
    ，依上開說明，其2 人於擄人勒贖之犯行，依法亦應論以共
    同正犯。至其2 人因未參與持槍擄人部分之犯行，亦查無證
    據足資證明其2 人對持槍擄人部分知情或有犯意聯絡，是其
    2 人對被告丙○○非法持有槍械之犯行，自難論以共同正犯
    ，併予敘明。
  5.綜上所述，被告丙○○、子○○、庚○○共同對被害人丑○○有擄人勒贖犯行，事證明確，堪以認定。
  (三)事實欄三部分
    訊據上訴人即被告辛○○固坦承丙○○上開強盜犯行時所駕
    駛之車牌號碼1112-KY 號銀色休旅車，為其所有，惟否認有
    何加重強盜犯行，辯稱：我於97年1 月中旬將上開汽車借給
    丙○○使用，97年1 月25日20時30分許案發時，我不在場，
    沒有參與強盜犯行云云。經查：
  1.被告丙○○、辛○○於上開時地共同攜帶A 槍、手銬及膠帶
    ，強盜被害人乙○○財物之犯行，業經證人即被告丙○○迭
    次於警詢、偵查、原審及本院審理時證述明確，核與證人即
    被害人乙○○於偵查及本院、證人即被害人鄰居蔡金桃、證
    人丁○○、證人壬○○於偵查中及證人即被告甲○○於原審
    審理時之證述相符，且有A 槍及手銬扣案可憑，足認被告丙○○之自白及證述與事實相符。是被告辛○○此部分犯行，
    堪予認定。
  2.被告辛○○雖以前詞置辯，惟查：被告丙○○於偵查、原審
    及本院審理中均迭次證述：「我與被告辛○○（綽號「震仔
    」）一同去強盜被害人乙○○，強盜時我攜帶A 槍及手銬，
    被告辛○○則拿膠帶綁乙○○。且我當時自己有車，若辛○○沒有共同犯案，我也沒必要向辛○○借車」等情明確（見
    偵1 卷第75-76 、90頁，偵2 卷第70-71 頁，偵4 卷第91-9
    3 頁，原審卷1 第64-6 5頁，原審卷4 第102-106 頁、本院
    卷2 第153 頁）；證人即被害人乙○○於偵查及本院審理時
    亦當庭指認被告辛○○為對其以膠帶綁手、封口，而為強盜
    之人無誤（見偵6 卷第78頁、本院卷2 第42頁）；證人即被
    告甲○○於原審及本院審理證述：「我於97年1 月25日應丙○○要求，開車帶領他們去乙○○屏東住處前，在高雄市第
    88號快速道路附近之會合地點，清楚看見辛○○開另一部車
    搭載丙○○過來，當時辛○○坐在駕駛座，丙○○坐在副駕
    駛座，當我開車帶辛○○所駕駛車輛到達乙○○屏東住處後
    ，我看見辛○○與丙○○於停車後一起進入乙○○住處。且
    乙○○亦指認辛○○有參與犯案」等語（見原審卷第114-11
    8 頁），經核被告丙○○、被害人乙○○及被告甲○○3 人
    ，所為關於被告辛○○參與強盜被害人乙○○犯行之證述，
    彼此相符；參以被告丙○○已坦承自己強盜犯行，並無推卸
    罪責，應無誣指被告辛○○之必要，而被害人乙○○及被告
    甲○○與被告辛○○並不認識，亦無怨隙，此經被害人乙○○、被告甲○○分別證述在卷，且為被告辛○○所不爭執，
    被害人乙○○、被告甲○○應無誣陷被告辛○○之虞。是被
    告丙○○、被害人乙○○及被告甲○○上開證述應屬可信。
    被告辛○○上開所辯，與事證不符，自難採信。至證人寅○○於本院雖到庭證稱：辛○○曾向其說過汽車遭丙○○開走
    約10天等情（見本院卷2 第45頁），惟其證言內容係傳聞自
    被告辛○○所言，證人並未當場見聞丙○○開走辛○○汽車
    ，是其證言，尚難為有利於被告辛○○之認定。
  3.按強盜行為之構成，以實施強暴脅迫或其他方法，至使不能
    抗拒，而取他人之所有物或使其交付為要件。所謂強暴，謂
    直接或間接對於人之身體施以暴力，壓制被害人之抗拒，或
    使被害人處於不能抗拒之狀態而言。查被告丙○○、辛○○
    2 人本案犯罪之手法，係推由被告丙○○持A 槍抵住被害人
    乙○○，被告辛○○以膠帶綁住被害人乙○○雙手及封住其
    嘴巴，所為係直接對被害人乙○○之身體施以暴力，自屬強
    暴行為甚明；而手槍為致命武器，於近距離內若受手槍射擊
    子彈，有致命危險，此項遭A 槍抵住身體之恐懼已足以壓制
    被害人乙○○內心之意思自由，況被害人乙○○之雙手及嘴
    部亦遭膠帶綁住、封住，顯已無法反抗或求救，益徵被告丙○○、辛○○所為上開強暴行為，已使被害人乙○○達於不
    能抗拒之程度無誤。
  4.又被告丙○○、辛○○於事前分別帶A 槍、手銬及膠帶一同
    駕車前往乙○○住處，案發時由被告丙○○持A 搶抵住乙○○，由被告辛○○以膠帶綑綁及貼封乙○○之雙手及嘴部，
    再由被告丙○○負責看守乙○○，由被告辛○○負責在乙○○住處搜括財物，於得逞後被告丙○○、辛○○復共同駕車
    逃逸，足見被告丙○○、辛○○就本案加重強盜犯行，有犯
    意聯絡及行為分擔，均屬共同正犯無疑。
  5.綜上所述，被告辛○○有共同攜帶A 槍強盜被害人乙○○財
    物之犯行，事證明確，犯行洵堪認定。
二、論罪科刑
  (一)按刑法第330 條第1 項之攜帶兇器強盜罪，係以行為人攜帶
    兇器強盜為其加重條件；此所謂兇器，其種類並無限制，凡
    客觀上足對人之生命、身體、安全構成威脅，具有危險性之
    兇器均屬之，且祇須強盜時攜帶此種具有危險性之兇器為已
    足，並不以攜帶之初有行兇之意圖為必要（最高法院95年度
    台上字第3328號判決意旨參照）。查被告丙○○、辛○○於
    本案事實欄三強盜犯行時，攜帶A 槍1 支與手銬1 個，其中
    A 槍可發射適用子彈而具殺傷力，已如上述，至於手銬則是
    金屬材質，質地堅硬，此經被告丙○○供承在卷，是上開A
    槍及手銬在客觀上均足以對人之生命、身體造成威脅而具有
    危險性，自均屬兇器無訛。
  (二)核被告丙○○就事實欄二部分所為，係犯刑法第347 條第1
    項擄人勒贖罪（非法持有可發射子彈具殺傷力槍枝部分，業
    經原審判決確定）。被告子○○就事實欄一部分所為，係犯
    槍砲彈藥刀械管制條例第8 條第1 項之非法販賣可發射子彈
    具殺傷力之槍枝罪、刑法第335 條第1 項侵占罪；就事實欄
    二所為，係犯刑法第34 7條第1 項擄人勒贖罪及非法持有可
    發射子彈具殺傷力之槍枝罪。被告戊○○就事實欄一所為，
    係犯槍砲彈藥刀械管制條例第8 條第1 項之非法販賣可發射
    子彈具殺傷力之槍枝罪、刑法第335 條第1 項侵占罪。被告
    癸○○就事實欄一所為，係犯槍砲彈藥刀械管制條例第8 條
    第4 項之非法持有可發射子彈具殺傷力之槍枝罪。被告庚○○就事實欄二部分，係犯刑法第347 條第1 項擄人勒贖罪。
    被告辛○○就事實欄三所為，係犯刑法第330 條第1 項之攜
    帶兇器強盜罪及非法持有可發射子彈具殺傷力之槍枝罪。被
    告戊○○、子○○於97年3 月17日持有A 槍之行為為販賣A
    槍之高度行為所吸收，不另論罪（最高法院74台上3400號判
    例意旨參照）。公訴意旨認被告戊○○、子○○2人 販賣A
    槍予癸○○部分應依轉讓可發射子彈具殺傷力之槍枝罪處斷
    ，尚有未洽，惟該起訴之基本事實同一，爰依法變更起訴法
    條。被告丙○○就事實欄二部分持槍擄人勒贖部分，其非法
    持有A 槍部分已為原審判決有罪確定，自勿庸再論以非法持
    有可發射子彈具殺傷力之槍枝罪。被告丙○○、子○○、庚○○及另一不詳姓名男子就事實欄二之擄人勒贖犯行；被告
    丙○○、辛○○就事實欄三之加重強盜犯行；被告子○○、
    戊○○就事實欄一之販賣改造手槍及侵占犯行，均有犯意聯
    絡及行為分擔，均為共同正犯。被告子○○就事實欄一部分
    ，雖非持有他人之物之人，但與具有持有他人之物之人身分
    之被告戊○○共同實行侵占罪，應依刑法第31條第1 項前段
    論以共同正犯。被告子○○、戊○○以一個販賣改造手槍行
    為，同時觸犯販賣可發射子彈具殺傷力之槍枝罪及侵占罪，
    為想像競合犯，依刑法第55條規定，從一重之販賣可發射子
    彈具殺傷力之槍枝罪論處。檢察官之起訴書雖未提及被告子
    ○○、戊○○涉犯侵占犯行，惟此部分與檢察官起訴經本院
    論罪之販賣槍枝罪，有想像競合犯之裁判上一罪關係，本院
    自應併予審究。另按「行為人為犯特定罪而持有槍、彈，並
    於持有槍、彈後即緊密實行該特定犯罪，雖其持有槍、彈之
    時地與犯特定罪之時地，在自然意義上非完全一致，然二者
    仍有部分合致，且犯罪目的單一，依一般社會通念，認應評
    價為一罪方符合刑罰公平原則，如予數罪併罰，反有過度處
    罰之疑，與人民法律感情亦未契合；是於牽連犯廢除後，適
    度擴張一行為概念，認此情形為一行為觸犯數罪名之想像競
    合犯，方屬適當」（最高法院97年度台上字第1880 號 刑事
    判決參照）。查被告子○○於事實欄二之行為，同時觸犯刑
    法第347 條第1 項擄人勒贖罪及非法持有可發射子彈具殺傷
    力之槍枝罪，被告辛○○於事實欄三之行為，同時觸犯刑法
    第330 條第1 項之攜帶兇器強盜罪及非法持有可發射子彈具
    殺傷力之槍枝罪，依上開說明，均為想像競合犯，應依刑法
    第55條規定，分別從一重之擄人勒贖罪及攜帶兇器強盜罪論
    處。公訴人就被告子○○擄人勒贖犯行及被告辛○○攜帶兇
    器強盜犯行，雖未論及非法持有可發射子彈具殺傷力之槍枝
    罪，惟其於起訴事實既已論及，本院自得併予審究。被告子
    ○○所犯販賣改造手槍及擄人勒贖犯行，犯意各別，時間有
    異，行為互殊，應予分論併罰。又被告戊○○有事實欄所載
    前科，於96年1 月10日執行完畢，有臺灣高等法院被告前案
    紀錄表在卷可按，其於受有期徒刑執行完畢後，5 年內故意
    再犯本案有期徒刑以上之罪，為累犯，應依刑法第47條第1
    項規定加重其刑，惟所犯非法販賣槍枝罪法定刑為無期徒刑
    部分，依法不得加重。被告丙○○、子○○、庚○○所犯擄
    人勒贖罪，於取贖後釋放被害人，爰依刑法第347 條第5 項
    後段減輕其刑。被告子○○於販賣改造手槍犯行未被發覺前
    ，主動向警方坦承販賣A 槍與被告癸○○，並帶同警方查獲
    被告癸○○等情，已經證人即承辦警員黃豊盛於原審審理中
    證述明確（見原審卷3 第143-145 頁），並有被告子○○警
    詢筆錄在卷可參（見警2 卷第14-15 頁），其於販賣改造手
    槍未被發覺前，主動向員警坦販賣改造手槍，並接受裁判，
    且據實供述槍枝去向，因而查獲被告癸○○並起出A 槍，堪
    認被告子○○符合槍砲彈藥刀械管制條例第18條第1 項後段
    規定，爰就被告子○○販賣改造手槍部分依該規定減輕其刑
    。
  (三)按【槍砲彈藥刀械管制條例第18條第1 項係規定犯該條例之
    罪而自首，始能減輕或免除其刑。又同條第4 項係規定自白
    之情形，必須於偵查或審判中自白，並供述全部槍械、彈藥
    之來源及去向，因而查獲或因而防止重大危害治安事件之發
    生者，始能減免其刑。該條第四項既謂「並」供述全部槍砲
    、彈藥、刀械之來源「及」「去向」，自係指已將槍械、彈
    藥移轉與他人持有之情形而言，不包括仍為自己持有之情形
    在內，此觀同條第1 項後段係指已移轉他人持有之情形始有
    「去向」可明】（最高法院93年台上字第4223號刑事判決參
    照）。被告癸○○辯護人雖稱被告癸○○於本案自白並供出
    槍枝來源，因而查獲，應可依槍砲彈藥刀械管制條例第18條
    第4 項減輕其刑云云，惟本件查獲A 槍之源由，係因被告子
    ○○自首所致，且被告癸○○對A 槍亦未有移轉他人持有之
    情形，是依上開說明，其不符槍砲彈藥刀械管制條例第18條
    第4 項之要件，自難援引該規定減刑。又刑法第59條之酌量
    減輕其刑，必於犯罪之情狀，在客觀上足以引起一般同情，
    認為即予宣告法定最低度刑期，猶嫌過重者，始有其適用，
    本件被告癸○○所為上開犯行，在客觀上尚難認可以引起一
    般同情，自無從依刑法第59條之規定，酌量減輕其刑，併予
    敘明。
  (四)原判決就被告丙○○等人犯行部分，據以論處被告罪刑，固
    非無見；惟查：(1)被告戊○○、子○○均係基於意圖為自己
    不法所有侵占犯意及販賣可發射子彈具殺傷力之改造手槍之
    犯意聯絡，由子○○以2 萬元價格將A 槍販賣給癸○○，並
    各分得1 萬元等情，前已述明，原判決認定係單純轉讓槍枝
    非屬販賣，尚有未合。(2)被告丙○○係與子○○、庚○○及
    不詳姓名年籍成年男子共犯擄人勒贖罪，被告甲○○非屬共
    同正犯（詳後論述），原判決認定被告庚○○非屬共犯，被
    告甲○○為屬共犯，均有未合。(3)按共同實施犯罪行為之人
    ，在合同意思範圍以內，各自分擔犯罪行為之一部，相互利
    用他人之行為，以達其犯罪之目的者，即應對於全部所發生
    之結果，共同負責。本件事實欄二之持槍擄人勒贖犯行及事
    實欄三之持槍強盜犯行，共犯子○○、辛○○對被告丙○○
    持有具殺傷力之槍枝犯案，既於在共犯合同意思範圍以內，
    且在場見聞，並可預見該槍枝具有殺傷力，依上開說明，其
    2 人自須對於全部所發生之結果，共同負責。原判決對事實
    欄二及事實欄三與被告丙○○共同犯案之被告子○○、辛○○，認其2 人對非法持有槍枝部分有無殺傷力不知情，不予
    論罪，有違經驗法則，自有未洽。(4)被告癸○○持有A 槍之
    緣由係基於買賣關係而持有，原判決認定係單純受讓而持有
    ，亦有未合。被告丙○○、子○○、戊○○、癸○○、辛○○上訴意旨，指摘原判決論罪科刑不當部分，雖為無理由；
    惟檢察官上訴意旨，執原審對被告庚○○未論處罪刑，指摘
    原判決此部分不當，則為有理由；況原判決亦有上開所述之
    瑕疵，自應由本院將原判決關於丙○○被訴擄人勒贖部分、
    子○○被訴轉讓槍枝、擄人勒贖部分、戊○○被訴轉讓槍枝
    部分、庚○○被訴擄人勒贖部分、辛○○被訴強盜部分、癸○○被訴持有槍枝部分及定執行部分均撤銷改判。
  (五)爰審酌被告丙○○為圖己利，未經許可持有具殺傷力之A 槍
    用以擄人勒贖，危害治安，惡性重大；被告子○○共同擄人
    勒贖，以手銬拘束被害人丑○○，且共同販賣A 槍，使槍械
    流入社會，危及治安；被告戊○○侵占他人寄藏之槍枝並進
    而共同販賣A 槍予他人，增加他人使用槍械破壞治安之危險
    ；被告癸○○未經許可持有A 槍，對於社會治安具有潛在危
    險性；被告辛○○共同持槍強盜他人財物，且分擔持膠帶綑
    綁被害人乙○○並搜刮財物之犯行，惟念被告癸○○坦承持
    有改造手槍犯行，態度尚佳，並兼衡各被告之犯罪動機、目
    的、手段、所生損害及犯後態度等一切情狀，各量處如主文
    所示之刑，並就被告子○○、戊○○、癸○○宣告罰金部分
    ，各諭知如易服勞役以1 千元折算1 日之折算標準，並就被
    告子○○部分，定其應執行之刑，併諭知同上易服勞役折算
    標準，以資懲儆。
  (六)扣案改造手槍A 1 枝（含彈匣1 個），經送鑑定結果，為具
    殺傷力，業如前述，屬違禁物，依共犯責任共同原則，於被
    告丙○○等人所犯擄人勒贖罪、被告戊○○、子○○所犯販
    賣改造手槍罪及被告癸○○所犯持有改造手槍罪、被告辛○○所犯加重強盜罪之主文項下，均應依刑法第38條第1 項第
    1 款規定宣告沒收。又扣案手銬1 個為被告丙○○所有，經
    被告丙○○等人持以犯事實欄二擄人勒贖及事實欄三加重強
    盜所用之物，前已敘明，依共犯責任共同原則，於被告丙○○、子○○、庚○○共同犯擄人勒贖罪之主文項下，及被告
    丙○○、辛○○共同犯加重強盜罪之主文項下，均應依刑法
    第38條第1 項第2 款規定宣告沒收。至被告丙○○、辛○○
    為事實欄三犯行時所持用之膠帶1 捲未扣案，無證據證明現
    仍存在，而扣案膠帶4 捲則與本案犯罪無關，業經被告丙○○陳明在卷，爰均不予宣告沒收。
、無罪部分
一、公訴意旨另以：被告甲○○、己○○與被告丙○○、子○○
    、庚○○共同基於意圖擄人而勒贖之犯意聯絡與行為分工，
     於96年12月29日凌晨3 時許，由庚○○與己○○負責聯繫
     ，丙○○、子○○分別持改造手槍A 及手銬，進入高雄縣
     鳳山市○○○路70巷19號5 樓頂之鐵皮屋內，丙○○持上
     開手槍抵住丑○○，子○○以手銬將丑○○雙手扣住，甲○○駕駛車牌號碼ST-8222 號自小客車前來接應，丙○○
     及子○○將丑○○強押上車後，要求丑○○打電話予妻子
     陳麗伶準備現金，渠等取得5 萬元後，發現現金太少，聯
     絡庚○○告知取款情形，庚○○認為丑○○不可能只有這
     些現金，要求渠等再向丑○○取款，渠等將丑○○載往高
     雄市○鎮區○○路與德昌路交岔路口附近之停車場，要求
     陳麗伶籌湊更多現金將丑○○贖回，經陳麗伶籌得現金至
     上開停車場交付予丙○○後，渠等將丑○○釋放下車後駕
     車離去，丙○○分得13萬元、子○○分得5 萬元、己○○
     分得4 萬元、甲○○分得2 萬元，因認被告甲○○、己○○共同涉犯刑法第347 條第1 項擄人勒贖罪嫌等語。
二、按犯罪事實應依證據認定之，無證據不得認定犯罪事實；不
    能證明被告犯罪，應諭知無罪之判決；刑事訴訟法第154 條
    第2 項及第301 條第1 項分別定有明文。刑事訴訟法上所謂
    認定犯罪事實之證據，係指足以認定被告確有犯罪行為之積
    極證據而言，如未能發現相當證據或證據不足以證明，自不
    能以推測或擬制之方法，以為裁判基礎。而認定不利於被告
    之事實，須依積極證據，苟積極證據不足為不利被告之認定
    時，即應為有利於被告之認定，更不必有何有利之證據。又
    認定犯罪事實所憑之證據，雖不以直接證據為限，間接證據
    亦包括在內，然而無論直接證據或間接證據，其為訴訟上之
    證明，須於通常一般之人均不致有所懷疑，而得確信其為真
    實之程度者，始得據為有罪之認定，倘其證明尚未達到此一
    程度，而有合理之懷疑存在，無從使事實審法院得有罪之確
    信時，即應由法院為諭知被告無罪之判決。
三、公訴人認被告甲○○、己○○涉犯上開擄人勒贖罪嫌，係以
    被告丙○○、甲○○、己○○於警詢及偵查中供述，證人即
    被害人丑○○、陳麗伶於警詢、偵查之證述，扣案之A 槍及
    手銬等為其論據。惟訊之被告甲○○、己○○均堅決否認有
    何擄人勒贖犯行，被告甲○○辯稱：當時是丙○○打電話向
    我借車，我才開我的ST-8222 汽車至草衙停車場借他，車借
    他們後我就走了，我未參與擄人勒贖犯行，丙○○給我2 萬
    元係借款非參與犯行之代價等語；被告己○○辯稱：我未參
    與、亦未負責聯絡擄人勒贖犯行，丙○○給我4 萬元係之前
    欠我的錢，非犯罪所得等語。經查：
  (一)被告丙○○於警詢中固證述：被告己○○有共同參與本件擄
    人勒贖案，惟其未具體指出被告己○○參與何階段之犯行，
    其上開供述是否可信，已有可疑。又被害人丑○○及證人陳
    麗伶迄今均未能指認被告己○○為參與本件擄人勒贖之共犯
    之一，佐以本件擄人勒贖之過程，由被告丙○○、子○○押
    走被害人丑○○，由被告丙○○聯絡甲○○借車，迄2 次向
    陳麗伶取款之過程觀之，均未有證人或共同被告具體指出被
    告己○○有何犯罪行為之分擔，是被告丙○○於警詢所稱被
    告己○○有參與聯繫云云，顯乏明證。至於被告己○○固坦
    承自被告丙○○收受4 萬元，惟辯稱該4 萬元係丙○○用以
    清償先前債務，經核與證人丙○○於原審證稱：「勒贖取得
    款項事後有給己○○4 萬元，那是我欠他的錢。己○○並未
    參與擄人勒贖犯行。他是事後才知道」（見原審卷3 第203
    頁）等情相符，且與常情無違，是被告己○○所取得4 萬元
    ，應屬被告丙○○犯案取得贖款後所為贓款之處分，尚與擄
    人勒贖犯行有別。是尚難以被告己○○於案發後收受被告丙○○交付之款項，遽指被告己○○有參與擄人勒贖犯行。
  (二)共同被告丙○○於警詢之初雖陳稱：「案發當日有聯絡甲○○駕駛ST-8222 號汽車來接應，甲○○並駕車至高雄市○鎮
    區○○路與德昌路之停車場，甲○○將丑○○老婆交付之贖
    款接過後，我分2 至3 千元給甲○○並叫他離去」等語（見
    警2 卷第4 頁）。惟證人即承辦員警黃豐盛於原審到庭證稱
    ：「我原係偵辦甲○○毆打陳榮宗一案。被告甲○○主動告
    訴我，被告丙○○涉犯擄人勒贖案件以前，我並不知道丑○○這件擄人勒贖案件」（見原審卷3 第143 頁），經核與證
    人即被告丙○○嗣後於偵查及原審證稱：「因為當時我被抓
    到時，警察跟我說，是甲○○把我供出來的，所以我才說甲○○也有參與。事實上，當日我向甲○○借車，甲○○問我
    要幹嘛，我說先不要問，我有急事，甲○○把車開到丑○○
    家附近的公園給我後，我要甲○○攔車先走」等情相符（見
    偵1 卷第90頁及原審卷1 第63頁），被告丙○○既係因被告
    甲○○向警方供出對丑○○擄人勒贖犯行，始遭警方偵辦該
    案，其嗣後供述當初係故意誣陷甲○○，非屬無據，是其於
    警詢之初有關不利被告甲○○之供述，是否可信，顯非無疑
    。再者，被告甲○○所辯：我開我的ST-8222 汽車至草衙停
    車場借他們後，我就先走一情，除與證人丙○○上開證述相
    符外，經核亦與證人子○○於本院證述：「甲○○開車借我
    們後，就先走了，後來我們載丑○○時，甲○○並未在車上
    」等情相符（見本院卷第30-31 頁）。是被告甲○○所辯出
    借汽車後未參與擄人勒贖犯行，尚堪採信。
  (三)證人丑○○於原審雖證稱：當時押我於汽車上取款的過程中
    ，除了我以外，另有3 人。惟其於原審及本院均明確陳稱：
    「我不認識開車前來的駕駛人，當時我很害怕，現在我也認
    不出來」（見原審卷3 第127 頁、本院卷2 第24頁），參以
    其於偵查中證述：「案發時我被押在車牌號碼ST-8222 號自
    小客車上，當時開車的人右臉沒有痣，在庭之被告甲○○有
    痣，且痣上有毛，開車的人應該不是被告甲○○」等語（見
    偵1 卷第54頁），而證人陳麗伶於原審亦證稱：「案發的時
    候太暗，我沒有辦法當庭指認案發當時是何位被告駕車或何
    位被告向我拿錢」等情在卷（見原審卷3 第136 頁）。是證
    人丑○○及陳麗伶之證詞，均難為不利於被告甲○○之認定
    。
  (四)另扣案之A 槍及手銬，至多可證明被告丙○○、子○○對被
    害人丑○○之犯案事實，無從認定被告甲○○、己○○有參
    與本案擄人勒贖犯行。
  (五)綜上所述，檢察官所提出之積極證據均尚不足以證明被告甲○○、己○○有上開擄人勒贖犯行。被告2 人是否犯罪，既
    無法達到確信為真實之程度，而尚有合理之懷疑存在，本院
    自難遽為不利於被告之認定，揆諸前開說明，其犯行自屬不
    能證明。
四、原審因而以不能證明被告己○○犯罪，而為被告己○○無罪
    之諭知，核無違誤；檢察官上訴意旨，猶執前詞，指摘原判
    決不當，為無理由，應予駁回。
五、原審對被告甲○○被訴擄人勒贖犯行部分未詳為推求，遽為
    論罪科刑之判決，即有未恰，被告甲○○執此聲明上訴，指
    摘原判決不當，為有理由，應由本院將原判決撤銷改判，並
    為被告甲○○無罪之諭知。
肆、被告丙○○於原審判決非法持有可發射子彈具殺傷力之槍枝
    罪2 罪（即持有A 槍及B 槍部分）及共同犯攜帶兇器強盜罪
    （被害人乙○○部分）等3 項有罪部分，被告戊○○於原審
    判決非法寄藏可發射子彈具殺傷力之槍枝罪（即寄藏A 槍部
    分）之有罪部分，未據被告丙○○、戊○○2 人及檢察官上
    訴（見本院卷第224 頁），業已確定，併予敘明。
據上論結，應依刑事訴訟法第368 條、第369 條第1 項前段、第
364 條、第299 條第1 項前段、第300 條、第301 條第1 項前段
，槍砲彈藥刀械管制條例第8 條第1 項、第4 項、第18條第1 項
後段，刑法第11條、第335 條第1 項、第347 條第1 項、第5 項
後段、第330 條第1 項、第28條、第31條第1 項前段、第55條、
第51條第5 款、第47條第1 項、第62條前段、第42條第3 項前段
、第38條第1 項第1 款、第2 款，刑法施行法第1 條之1 ，判決
如主文。
本案經檢察官許月雲到庭執行職務。
中    華    民    國    99    年    5     月    18    日
                  刑事第一庭    審判長法  官  周賢銳
                                      法  官  徐美麗
                                      法  官  施柏宏
以上正本證明與原本無異。
如不服本判決應於收受本判決後10日內向本院提出上訴書狀，其
未敘述上訴理由者，並得於提起上訴後10日內向本院補提理由書
狀（均須按他造當事人之人數附繕本）「切勿逕送上級法院」。
中    華    民    國    99    年    5     月    19    日
                                      書記官  魏文常
附錄本案論罪科刑法條：
刑法第347 條
意圖勒贖而擄人者，處死刑、無期徒刑或7 年以上有期徒刑。
因而致人於死者，處死刑、無期徒刑或12年以上有期徒刑；致重
傷者，處死刑、無期徒刑或10年以上有期徒刑。
第 1 項之未遂犯罰之。
預備犯第 1 項之罪者，處 2 年以下有期徒刑。
犯第1 項之罪，未經取贖而釋放被害人者，減輕其刑；取贖後而
釋放被害人者，得減輕其刑。
刑法第330 條
犯強盜罪而有第321 條第1 項各款情形之一者，處7 年以上有期
徒刑。
前項之未遂犯罰之。
刑法第335 條
意圖為自己或第三人不法之所有，而侵占自己持有他人之物者，
處5 年以下有期徒刑、拘役或科或併科1 千元以下罰金。
前項之未遂犯罰之。
槍砲彈藥刀械管制條例第8 條
未經許可，製造、販賣或運輸鋼筆槍、瓦斯槍、麻醉槍、獵槍、
空氣槍或第4 條第1 項第1 款所定其他可發射金屬或子彈具有殺
傷力之各式槍砲者，處無期徒刑或5 年以上有期徒刑，併科新臺
幣1 千萬元以下罰金。
未經許可，轉讓、出租或出借前項所列槍枝者，處5 年以上有期
徒刑，併科新臺幣1 千萬元以下罰金。
意圖供自己或他人犯罪之用，而犯前二項之罪者，處無期徒刑或
7 年以上有期徒刑，併科新臺幣1 千萬元以下罰金。
未經許可，持有、寄藏或意圖販賣而陳列第1 項所列槍枝者，處
3年 以上10年以下有期徒刑，併科新臺幣700 萬元以下罰金。
第 1 項至第 3 項之未遂犯罰之。

司法院資訊處製作；財團法人民間司法改革基金會備份。
